【裁判字號】    89,判,1381
【裁判日期】    890504
【裁判案由】    廢棄物清理法
【裁判全文】
行  政  法  院  判  決                          八十九年度判字第一三八一號
    原      告  甲○○
    被      告  臺中縣豐原市公所
右當事人間因廢棄物清理法事件，原告不服臺灣省政府中華民國八十八年三月三日八
八府訴三字第一四八○七七號再訴願決定，提起行政訴訟，本院判決如左︰
    主  文
原告之訴駁回。
    事  實
緣原告所有坐落台中縣豐原市○○路八十五號房屋，經台中縣政府認定為違章建築並
於民國（以下同）八十六年六月十日派員執行拆除後，經台中縣政府以八十六年八月
五日府工程字第二○七二一九號函及台中縣環境保護局以八十六年七月十五日八六環
四字第一二四八三號函通知原告於建築物拆除後應儘速清除在案。嗣後又有民眾陳情
反映拆除物嚴重影響市容觀瞻，且建物拆除後架構不穩，已造成公共危險，恐損及他
人財產及生命安全之虞，被告遂於八十六年十一月十四日派員前往查處，並勸導原告
改善。嗣後經被告複查逾期仍未改善，遂依廢棄物清理法第七條第五款及第二十三條
第一款規定，分別於八十六年十一月十七日、十八日、十九日前往連續告發，並掣發
八十六年十二月一日豐市違衛字第○八二七號、第○八二八號、第○八二九號處分通
知單，各裁處新台幣一、二○○元，二、四○○元，四、五○○元之罰鍰。原告不服
，提起訴願遭駁回，遂提起再訴願，案經臺灣省政府八十七年六月二十六日八七府訴
一字第一五四四七○號再訴願決定：「原決定、原處分撤銷，由原處分機關另為處分
。」被告依據再訴願決定意旨重行處分，即再開具八十七年七月一日豐市違衛字第○
二八八、○二八九、○二九○號三張處分通知單，原告仍不服，遂向台中縣政府提起
訴願，惟被告嗣後於八十七年八月一日以八七豐市清字第二○九一○號函撤銷八十七
年七月一日豐市違衛字第○二八九號、○二九○處分通知單，台中縣政府以訴願決定
駁回，原告猶不服，遂提起再訴願，乃遭決定駁回，原告對其不利部分（即被裁罰一
、二○○元部分）遂提起行政訴訟，茲摘兩造訴辯意旨如次：
原告起訴意旨及補充理由略謂：一、「案爭產生」之由來（即豐原市○○路八十五號
建物），係不法公職豐原市公所工務課技士林欣正，假借職權虛構「拆後重建、土造
物、未報勘驗」之莫需有，利用公權力行報復之實，拆毀合法建物，是為「案爭由來
」之產生。案經臺灣省訴願會；八十六年十月十五日八六府訴一字第一六九五八三號
訴願決定：「原處分撤銷」，由原處分機關另為處分。原處分撤銷；即使「原發生之
法律關係」自始消滅。原告接獲訴願書之次日起，經過三十日不再提起再訴願，則訴
願決定效力即告確定，訴願法第二十四條規定：「訴願之決定確定後，就其事件，有
拘束各關係機關之效力」。條文明示；訴願機關既然決定「原處分撤銷」，即證明原
處分有不當違法之處，又訴願決定效力既告確定在案，受拘束之機關即不得對訴願決
定事項再有爭執。不止原處分機關固有應受該效力所拘束，即其他與案件相關之機關
（被告豐原市公所）亦受上開決定所拘束，此乃國家行政公權力之延伸效力。八十六
年十二月十八日八六工使字第三二六七九七號另為處分書說明二：本局八十四年十一
月十六日八四工建字第一八四九四四號函復台端，修繕之舊房屋，不列入拆除對象。
遲到之承諾為新要約，將要約變更，而為承諾者，為拒絕原要約而為新要約，參
照民法第一百六十條，中縣府於自由意識下所做之認諾，經承認之法律行為發生效力
，參照民法第一百十五條。二、中縣府已具文明示；建物為修繕行為，不列入拆除對
象。概然拒絕原要約並為新要約之表示，法律自無保護捨棄權利人的必要。行政機關
所作之訴願決定事實及上述承諾效力均是法律推定之事實，具備實質證據力，被告豐
原市公所既無從否認其效力，自無爭執之餘地。被告逕認，案爭為違建廢棄物，顯然
，原處分作為於法無據。三、「案爭之產生」係不法公職，濫權加害所致，原告主張
權益，保留犯罪現場，參照刑法第一百六十五條保留犯罪證據供司法採證，追究加害
者民刑事責任，是為合法權利行使。八十八年度重上國字第一號國家賠償事件八十八
年度偵字第六九二三號偽造文書案件：於法追訴中。原告慘遭行政迫害家園被毀，「
案爭之產生」行為結果非出於原告之意思或故意者不罰，法有明文可稽，參照刑法第
十二條。四、案爭既係民、刑事重要之「犯罪證據」，原告依民法第一百四十九條保
留加害者不法罪證待證，是為正當權利行使，被告故意違背民法第一百十五條及訴願
法第二十四條訴願決定之拘束力，誣指「案爭之產生」係「違建廢棄物」，處以該法
第七條第五款規定，該處分及決定作為認事不清、用法無據，不依法定行為自始當然
無效，參照民法第七十三條。基上理由懇祈依法判決將原處分不利部分撤銷，以彰法
理等語。
被告答辯意旨略謂︰一、按「一般廢棄物，除應依左列規定清除外，其餘在指定清除
地區以內者，由執行機關清除之．．．五建築物拆除後所遺留者，由原所有人、管理
人或使用人清除。」、「有左列情形之一者，處四百元以上一千五百元以下罰鍰。經
通知限期改善者，按日連續處罰．．．一不依第七條第一款至第七款規定清除一般廢
棄物者。」、「違章建築拆除後之建築材料，除依建築法第九十五條之規定沒入者，
其餘應公告或以書面通知違章建築所有人、使用人或管理人限期自行清除，逾期不清
除者，同廢棄物處理。」為廢棄物清理法第七條第五款、第二十三條第一款及違章
建築處理辦法第八條定有明文。二、緣原告所有坐落豐原市○○路八十五號房屋，經
台中縣政府認定為違章建築並於八十六年六月十日派員執行拆除後，經台中縣政府以
八十六年八月五日八六府工程字第二○七二一九號函及台中縣環境保護局八十六年七
月十五日八六環四字第一二四八三號函通知原告於建物拆除後應儘速清除在案。嗣後
又有民眾陳情反映拆除物嚴重影響市容觀瞻，且建物拆除後建物架構不穩，已造成公
共危險，恐損及他人財產及生命安全之虞，本所遂於八十六年十一月十四日派員前往
查處，並勸導原告限期改善，嗣後經本所複查逾期仍未改善，遂依廢棄物清理法第七
條第五款及第二十三條第一款規定，分別於八十六年十一月十七日、十八日、十九日
前往連續告發，並掣發八十六年十二月一日豐原違衛字編第○八二七號、第○八二八
號、第○八二九號處分書通知單，各裁處新台幣一、二○○元，二、四○○元，四、
五○○元之罰鍰。原告不服，提起訴願遭台中縣政府駁回，遂向臺灣省政府提起再訴
願，案經臺灣省政府八十七年六月二十六日八七府訴一字第一五四四七○號再訴願決
定：「原決定、原處分撤銷，由原處分機關另為處分。」本所依據再訴願決定意旨重
行處分，即再開具八十七年七月一日豐市違衛字第○二八八、○二八九、○二九○號
三張處分通知單各裁處一、二○○元、二、四○○元，四五○○元，原告仍不服，遂
向台中縣政府提起訴願，惟本所嗣後於八十七年八月一日以八七豐市清字第二○九一
○號函撤銷八十七年七月一日豐市違衛字第○二八九號、○二九○號處分通知單，業
經台中縣政府以訴願決定駁回，並經臺灣省政府以再訴願決定駁回。三、綜上所述，
原告所有房屋經台中縣政府拆除後之建物廢棄物，原告迄今仍不清除，影響市容觀瞻
，並危及市民生命、財產之安全，本所依廢棄物清理法第七條第五款及第二十三條第
一款規定據以處分，並無不當，今原告一再指陳顯無理由。請將原告之訴駁回，以維
法紀等語。
    理  由
按「一般廢棄物，除應依左列規定清除外，其餘在指定清除地區以內者，由執行機關
清除之．．．五建築物拆除後所遺留者，由原所有人、管理人或使用人清除。」、「
有左列情形之一者，處四百元以上一千五百元以下罰鍰。經通知限期改善者，按日連
續處罰．．．一不依第七條第一款至第七款規定清除一般廢棄物者。」、「違章建築
拆除後之建築材料，除依建築法第九十五條之規定沒入者，其餘應公告或以書面通知
違章建築所有人、使用人或管理人限期自行清除，逾期不清除者，同廢棄物處理。
」為廢棄物清理法第七條第五款、第二十三條第一款及違章建築處理辦法第八條定有
明文。本件原告所有系爭房屋經台中縣政府認定為違章建築遭拆除後，所遺留現場之
廢棄物未清除，台中縣政府環境保護局以八十六年七月十五日八六環四字第一二四八
三號函限原告於八十六年七月二十日前清除完畢。台中縣政府八十六年八月五日八六
府工程字第二○七二一九號函原告速清除，否則將依廢棄物清理法第七條第一項第五
款處理。台中縣環境保護局於八十六年十月三十日派員前往現場勘查發現仍未清除，
函請被告依法裁罰，原告在起訴狀內對系爭房屋拆除後遺留現場之廢棄物未依限期清
除之事實亦不否認，僅辯稱該廢棄物為被告所屬工務課技士林欣正不法拆毀合法建物
之民刑案件之重要證據云云。然查原告在系爭房屋拆除後，未依限期清除廢棄物，違
反首揭規定甚明，並有告發單及現場拍照相片為證，原告縱令對系爭房屋被拆除有所
爭執，提起民、刑事訴訟，本可將被拆除之現場拍照存證，仍應依限期將廢棄物清除
，否則藉詞爭訟將影響市容觀瞻及公眾安全亦有所不當，被告依首揭規定裁處原告新
台幣一千二百元罰鍰，於法尚無不合，訴願決定及再訴願決定對此部分遞予維持並無
違誤，原告起訴意旨經查無理由，應予駁回。
據上論結，本件原告之訴為無理由，爰依行政訴訟法第二十六條後段，判決如主文。
中    華    民    國     八十九      年      五      月       四        日
                    行 政 法 院 第 二 庭
                                審 判 長 評  事      陳  石  獅
                                         評  事      彭  鳳  至
                                         評  事      黃  合  文
                                         評  事      林  茂  權
                                         評  事      王  立  杰
右  正  本  證  明  與  原  本  無  異
                                         法院書記官  蘇  金  全
中    華    民    國     八十九      年      五      月       五        日


司法院資訊處製作；財團法人民間司法改革基金會備份。
